臺灣臺北地方法院民事判決　　　　　　 100年度小上字第83號
上　訴　人　行健旅行社股份有限公司
法定代理人　張榮源
訴訟代理人　何乃隆律師
被 上訴 人　汪玉桂
　　　　　　張光宙
上列當事人間請求返還訂金事件，上訴人對於中華民國100年6月
15日本院台北簡易庭第一審判決（100年度北小字第866號）提起
上訴，本院於100年11月8日言詞辯論終結，判決如下：
    主  文
上訴駁回。
第二審訴訟費用新台幣壹仟伍佰元由上訴人負擔。
    事  實
一、按對於小額程序之第一審裁判，得上訴或抗告於管轄之地方
    法院，然非以其違背法令為理由，不得為之，民事訴訟法第
    436條之24第1項、第2項定有明文。又依同法第436條之32第
    2項規定，小額事件之上訴程序並不準用同法第496條第6款
    「判決不備理由或理由矛盾」之規定，對於小額事件之第一
    審裁判，不得以有「判決不備理由或理由矛盾」為上訴理由
    。次按，小額訴訟之第二審法院認上訴為無理由者，應為駁
    回之判決，此為民事訴訟法第436條之32第2項準用第449條
    第1項所明定。
二、本件上訴意旨略以：
（一）依民法第249條第3款規定，須上訴人不能履行系爭旅遊契
      約，才有加倍返還被上訴人定金之義務，如上訴人可以履
      行系爭旅遊契約，但被上訴人有理由可以解除契約時，上
      訴人只有定金原金奉還被上訴人之義務。上訴人並無不能
      履行系爭旅遊契約之情況，且系爭旅遊契約嗣後也如期出
      團，原判決適用民法第249條第3款，判令上訴人應加倍返
      還被上訴人已付定金，即有判決不適用法令之裁判違背法
      令。
（二）所謂「書面行程表中，住宿8夜其中3夜仍未確定旅館一情
      」，此為國外旅遊之常態，因國外旅館給予之確認答覆非
      上訴人所能掌控，但上訴人保證一定會有與列舉旅館或同
      等級之旅館可以住宿，不會造成不能出團。且所謂「書面
      行程表中，住宿8夜其中3夜仍未確定旅館」，依系爭旅遊
      契約第13條約定，其結果僅係上訴人得拒絕參加旅遊並解
      除契約，上訴人應退還被上訴人所繳之費用，非加倍返還
      其定金。原判決未說明為何「住宿8夜其中3夜仍未確定旅
      館一情」，係不能履行系爭旅遊契約之理由，有判決不備
      理由之違背法令。
三、被上訴人答辯意旨略以：上訴人於行前說明會所給予之行程
    表中住宿旅館8夜仍有3夜未確定，有違旅遊契約第13條，且
    已定5夜中之住宿旅館2夜亦非原先標註三家之一，其他無一
    家是上訴人網站及傳真特別註記可選進入之首選旅館，被上
    訴人鑑於無法確保旅遊品質，因此依旅遊契約第13條拒絕參
    加該旅遊並解除旅遊契約，此乃可歸責於上訴人之原因，致
    契約不能履行，被上訴人既已繳付訂金由上訴人收受，依民
    法第153條第1項、第248條契約成立，復因前述原因致不能
    成行，自得依民法第249條第3款規定要求加倍返還定金，為
    此請求駁回上訴人之上訴。
四、經查，本件上訴人提起上訴，指摘原審判決違反民法第249
    條等情，應已符合民事訴訟法第436條之24第2項之規定，其
    提起上訴，程序上即屬合法，茲就上訴人提起本件上訴，有
    無理由，分述如下：
（一）系爭國外團體旅遊契約第13條第1項約明：如確定所組團
      體能成行，乙方即應負責為甲方申辦護照及依行程所需之
      簽證，並代訂妥機位及旅館。乙方應於預定出發7日前，
      或於舉行出國說明會時，將甲方之護照、簽證、機票、機
      位、旅館及其他必要事項向甲方報告，並以書面行程表確
      認之。乙方怠於履行上述義務時，甲方得拒絕參加旅遊並
      解除契約，乙方即應退還甲方所繳之費用。查上訴人於預
      訂出發7日前舉行出國說明會時所給予之書面行程表中，
      住宿8夜其中3夜仍未確定旅館一情，為上訴人所不爭，雖
      上訴人主張上情係國內外旅遊常態，惟並未舉證證明以實
      其說，所言自不足採；又上情與其在網路刊載及傳真予被
      上訴人旅遊行程資料未符，上訴人殊難辭其咎（詳本院言
      詞辯論筆錄），從而，所為即有系爭契約第13條第1項約
      定之適用，上訴人怠於履行確認及說明義務時，被上訴人
      得拒絕參加並解除契約。此種情形自屬可歸責於上訴人之
      事由致契約不能履行，且上訴人與被上訴人就定金之返還
      並無特別約定，應適用民法第249條第3款關於定金效力之
      規定，因可歸責於上訴人之事由，致契約無法達到原先約
      定之品質而不能履行者，上訴人應加倍返還定金。上訴人
      主張被上訴人雖得依據系爭契約之約定解除契約，惟本件
      情形非屬「上訴人不能履行契約」，本件仍如期出團，是
      被上訴人不得請求加倍返還定金云云，惟查上訴人既有前
      述怠於履行確認、說明義務，復無不可歸責之事由，被上
      訴人即得以解除契約，此時契約已屬不能依原先約定之品
      質履行，原審依此適用民法第249條第3款規定，並無不合
      。
（二）上訴人以原審未說明為何「住宿8夜其中3夜仍未確定旅館
      一情」，係不能履行系爭旅遊契約之理由，有判決不備理
      由之違背法令等語上訴。然揆諸首揭規定意旨，判決不備
      理由並不得執為小額事件上訴之事由，是原審判決尚無上
      訴人所指違背民事訴訟法第286條規定之情事，上訴人以
      此為由指摘原審判決違背法令云云，委不可取。
五、本件第二審訴訟費用額，確定如主文第2項所示金額，並應
    由上訴人負擔。
六、據上論結，本件上訴為無理由，依民事訴訟法第449條第1項
    、第78條、第436條之32第1項、第2項、第436條之19第1項
    ，判決如主文。
中    華    民    國   100    年    11    月    22    日
                 刑事第二庭    審判長法  官  李英豪
                                     法  官  趙子榮
                                     法  官  林欣苑
以上正本係照原本作成。
本件不得上訴。
中    華    民    國   100    年    11    月    22    日
                                      書記官  詹雪娥